【裁判字號】    98,簡,701
【裁判日期】    990323
【裁判案由】    綜合所得稅
【裁判全文】
臺北高等行政法院判決
                                       98年度簡字第701號
原      告  甲○○
訴訟代理人  卓隆燁（會計師）
被      告  財政部臺北市國稅局
代  表  人  乙○○
訴訟代理人  丙○○
上列當事人間綜合所得稅事件，原告不服財政部中華民國98年10
月13日台財訴字第09800478790 號（案號：第00000000號）訴願
決定，提起行政訴訟，本院判決如下：
    主  文
原告之訴駁回。
訴訟費用由原告負擔。
    事  實  及  理  由
一、事實概要：緣原告民國94年度綜合所得稅結算申報，經被告
    依據法務部調查局臺北市調查處（下稱臺北市調查處）通報
    及所查得資料，查獲原告漏報取自永達保險經紀人股份有限
    公司（下稱永達公司）薪資所得新臺幣（下同）655,000 元
    ，並漏報受其扶養親屬簡文進利息所得16,385元，乃歸併核
    定原告當年度綜合所得總額4,026,033 元，所得淨額3,305,
    811 元，發單補徵稅額123,341 元，並按所漏稅額201,861
    元分別處以0.2 倍及0.5 倍之罰鍰計99,452元【201,861 元
    ×﹝（16,385×0.2 倍）＋（655,000 元×0.5 倍）﹞÷67
    1,385 元】，原告就核定取自永達公司薪資所得及罰鍰處分
    不服，申請復查，申經被告復查決定以，查永達公司經人檢
    舉，該公司自92年起，規定業績達MDRT（百萬圓桌會員，年
    薪至少250 萬元）者或處經理級以上人員，由員工自行洽詢
    配合租賃車商確認車種及車價後，再由車商按月向永達公司
    申請每月租金給付，車輛每月租金由員工薪資扣款，此種以
    原告服務公司為名義承租人，掩蓋員工為實際承租人之事實
    ，並將每月租車租金於員工薪資扣除後，以淨額低報員工薪
    資所得，幫助員工逃漏個人綜合所得稅，有永達公司扣薪資
    表、原告簽署之「公務車輛租賃附屬契約」可稽，原核定原
    告94年度短報取自永達公司薪資所得655,000 元，並無不合
    等由，駁回其復查之申請。原告不服，提起訴願，經訴願決
    定以：「原處分（復查決定）關於罰鍰部分撤銷，由原處分
    機關另為處分。其餘訴願駁回。」，原告仍表不服，遂就薪
    資所得部分，提起本件行政訴訟。
二、原告起訴意旨略以：
  (一)訴之聲明：
    1.訴願決定不利於原告部分及原處分均撤銷。
    2.訴訟費用由被告負擔。
  (二)有關本件司法機關調查及行政機關認定之經過及結果：
    1.臺北市調查處扣押相關物品及詢問後，認為應行移送偵查
      ，遂以96年1 月9 日肆字第09643004590 號移送書移送偵
      辦。
      經查本件臺北市調查處移送函原認定「吳文永係永達保險
      經紀人股份有限公司（下稱永達公司，址設臺北市中山區
      ○○○路2 段79號5 樓）負責人，明知員工購車係私人支
      出，與業務無關，竟基於幫助自己及他人逃漏稅捐之概括
      犯意，自民國（下同）92年起，規定公司業績達MDRT（百
      萬圓桌會員，年薪至少新台幣『下同』250 萬元）者或處
      經理級以上人員（以下統稱員工），每人每年可以『公務
      車租賃』方式與和車公司或格上公司等租賃車商配合，申
      請租賃車輛1 輛以上，業務員與租賃車商確認車價無誤後
      ，先繳交車價20% 或30% 公務車輛保證金，匯入永達公司
      於彰化銀行總部分行所開設0000-00-00000-000 號帳戶，
      並要求業務員與租賃車商簽署『公務車輛申請暨扣薪同意
      書』、『公務車輛租賃附屬契約』等文件，俟業務員與車
      商辦妥簽約及對保等相關事宜後，車商即檢附前述文件，
      向永達公司財務部申請保證金及每月車輛租金給付，名義
      上該車輛係屬永達公司所有，惟每月租金卻由永達公司業
      務員個人薪資所得中直接扣取，使業務員薪資所得相對減
      少。至租賃期滿（租賃期限為1 至2 年），永達公司便無
      條件將前述承租車輛所有權移轉給業務員，幫助業務員逃
      漏個人綜合所得稅之；永達公司以前述方式幫助員工元家
      雄及毛榮彩等人（詳如證據六）逃漏92年至94年度個人綜
      合所得稅分別為974 萬9,483 元、1 億7 千358 萬1,317
      元、2 億7 千695 萬1,484 元，共計逃漏個人綜合所得稅
      4 億6 千28萬2,284 元；另永達公司將前述員工租賃車輛
      所支付保證金單據，持向稅捐機關申報公司營業費用，逃
      漏92年至94年公司營利事業所得稅額分別為679 萬3 千元
      、7,301 萬7,650 元、7,634 萬3,350 元，共計逃漏營利
      事業所得稅額1 億5,615 萬4 千元，足生損害於稅捐機關
      賦稅核課之正確性。」而依刑事訴訟法以臺北市調查處96
      年1 月9 日肆字第09643004590 號移送書（請詳鈞院卷第
      79頁證物二），將案件移送臺灣臺北地方法院檢察署（下
      稱臺北地方法院檢察署）偵查。
    2.臺北地方法院檢察署就本件案關事實之租稅法律適用及實
      務，經詢稅捐稽徵機關意見，依最高行政法院89年度判字
      第699 號判決要旨，嗣後課稅事實資料未變，稅捐稽徵機
      關要難憑藉新見解重為處分。
      (1)查臺北地方法院檢察署就案關事實之租稅法律適用及實
        務，業以96年3 月9 日北檢大歲96偵2347字第16209 號
        函詢財政部臺北市國稅局意見：「三、另若有公司員工
        以公司名義購買車輛，分期價金則由公司按月於員工薪
        資中扣除，公司並以扣除車價後之給付總額填製公司員
        工薪資所得扣繳憑單，據以向稅捐機關申報年度營利事
        業所得稅；該公司員工亦以此較低之薪資總額申報綜合
        所得稅（例：員工薪資每月10萬元，購車款每月2 萬元
        ，扣繳憑單填置該員工年度薪資96萬元）之事實，上開
        案例於  貴局稽查實務上，是否曾認定有違法逃漏稅捐
        之態樣？並請檢附認定之理由及依據。」（請詳鈞院卷
        第85頁證物三）。
      (2)承上，經財政部臺北市國稅局研議後，以96年6 月5 日
        財北國稅審二字第0960201843號函復：「三、前揭財政
        部95年函釋規定，保險公司之保險業務員為所屬公司招
        攬保險業務而發生之必要費用，可由保險公司依營利事
        業所得稅查核準則（以下簡稱查核準則）有關規定依其
        費用性質檢據核實列報。所謂『與經營業務有關之損費
        』，依所得稅法第38條及行政法院相關判決規定，乃指
        公司之營業行為，屬本身經營之業務之一或與本身業務
        有直接關聯而言，先予敘明。四、保險經紀公司之員工
        ，如為所屬公司招攬業務而以公司名義購置車輛（即車
        輛所有權登記為公司之財產），則其分期給付車商之價
        金，係公司取得該資產代價之部分，自非屬保險經紀公
        司之營業費用。該公司應以該資產之實際成本，按所得
        稅法及查核準則規定之方法以及耐用年數計提折舊。另
        該員工如係以公司名義租賃車輛，其分期給付車商之租
        金（不含保證金），得依查核準則第74條第3 款第2 目
        之5 規定認屬為交通費，依首揭財政部95年函釋規定，
        應由保險經紀公司檢據核實列報，尚不宜約定由保險業
        務員自行吸收或負擔。至員工如以員工自己名義租購車
        輛，則該扣付款應視為員工基於僱傭關係而取得之各種
        補助費或給與，故保險經紀公司應以薪資支出列支，並
        依法併同員工薪資所得依率扣繳稅款。」（請詳鈞院卷
        第87頁證物四），即知本件公司租用車輛供員工使用之
        各項作業內容、文據及資金給付之各項事實均已查明，
        並依前揭規定核定應由保險經紀公司檢據核實將租金列
        報屬交通費之性質，不應屬保險業務員之薪資所得。
    3.臺北地方法院檢察署96年度偵字2347號偵查後，以「難認
      被告有因此而使員工薪資名目減少而幫助該等員工逃漏個
      人綜合所得稅情事」而為不起訴處分。
      (1)經臺北地方法院檢察署檢察官偵查任職公司負責人有無
        以任職公司租用租賃車之名，掩飾員工私人購車與業務
        無關，以達幫助員工逃漏個人綜合所得稅及逃漏永達公
        司營利事業所得稅之目的時，業就「業務拓展費於開始
        租用租賃車前，是如何發放給業務員？」、「92年開始
        以租賃車提供給員工使用，業務拓展費如何編列？」、
        「就保險業務而言，永達公司將業務拓展費列為薪資或
        另立名目？」、「業務拓展費的支付，是併同薪資發放
        還是屬薪資的一部分？」、「永達公司於96年以前，業
        務拓展費包含在傭酬之內，永達公司就員工薪資的成本
        是否包含業務拓展費？」、「你所稱將業務拓展費包含
        在員工酬庸，是指實報實銷的業務拓展費，還是依據員
        工業績核定業務拓展費？」、「所租賃的車輛是否都是
        新車？」、「車輛的選擇由公司決定或個人決定？」、
        「車輛的租金有無統一標準？」、「車輛租金的給付，
        由何人支付？」、「92至95年間是否有員工薪資提領後
        交給公司，再由公司支付給車商的情形？」、「員工業
        務拓展費的額度，有無統一的計算標準？」、「車商來
        接洽時是如何告知支付租賃車費用的方式？」、「員工
        使用租賃車，與車商洽辦的流程為何？」、「租賃車的
        付費方式為何？」、「使用租賃車的員工是否需要付費
        ？」、「你是如何向車商詢價？」、「永達保險公司員
        工使用租賃車應支付的款項若干？名目為何？」、「永
        達公司應支付車商那些費用？」、「永達公司與車商關
        係為何？」、「永達公司員工與車商關係為何？」、「
        業務拓展費與薪資有何不同？」、「永達保險公司之會
        計帳目如何區別業務拓展費與薪資？」、「永達公司員
        工有無同時租賃多數車輛情形？」等訊問在案，有訊問
        筆錄附卷可稽，至法務部調查局臺北市調查處調查時所
        詢：「既為公司租用之公務車，租賃到期後，是否即由
        公司以差額向車行購入作為公司之資產？」、「既然永
        達公司租用之公務車，租車之保證金、每月之租金由公
        司支付，何以永達公司員工需簽署『公務車輛申請暨扣
        薪同意書』及『公務車輛租賃附屬契約』等文件？」等
        ，臺北地方法院檢察署檢察官亦均瞭解詳細案情，先予
        敘明。
      (2)嗣後地方法院檢察署檢察官就臺北市調查處移送書之涉
        嫌事實，依訊問筆錄及移送書內相關事證偵查後，認定
        「永達公司業務人員傭酬，已包含所有業務拓展費用，
        全額列入薪資所得而非執行業務所得，因招攬保險業務
        而發生之業務發展費用理應列報公司營業費用，永達公
        司自業務人員薪資中調整，亦即車輛租金由員工傭酬中
        扣除，由租賃車商提供租金發票向永達公司請款，由永
        達公司統一支付車輛租金。難認被告有因此而使員工薪
        資名目減少而幫助該等員工逃漏個人綜合所得稅情事。
        」（請詳鈞院卷第93頁證物五），此與永達公司對原
        告等業務同仁採利潤中心之薪酬制度結算薪資所得方式
        一致。
    4.依改制前行政法院32年判字第18號判例，被告應以臺北地
      方法院檢察署96年度偵字2347號偵查之不起訴處分認定事
      實，且依最高行政法院89年度判字第699 號判決要旨，嗣
      後課稅事實資料未變，要難憑藉新見解重為處分。
      (1)按「行政罰與刑罰之構成要件雖有不同，而刑事判決與
        行政處分，亦原可各自認定事實，惟認定事實須憑證據
        ，倘無證據足資認定有堪以構成行政罰或刑罰要件之事
        實存在，即不得僅以推測之詞予人處罰，則為二者所應
        一致。」乃改制前行政法院75年度判字第309 號判例規
        定，即行政法與刑法雖畛域不同，構成要件各別，司法
        機關與行政機關可各本於權責依法審理認定，兩者並無
        必然關係，惟按最高行政法院32判字第19號判例：「司
        法機關所為之確定判決其判決中已定事項若在行政上發
        生問題時則行政官署不可不以之為既判事項而從其判決
        處理此為行政權與司法權分立之國家一般通例」基於刑
        事司法機關（如地方法院檢察署）調查證據之程序，其
        認定事實須達到超越合理懷疑之程度，遠較行政機關調
        查證據為周延，則行政機關亦應尊重已生實質確定力之
        不起訴處分所認定之事實，有財政部96年11月2 日台財
        訴字第09600301210 號訴願決定書：「次按刑事訴訟法
        第260 條規定：『不起訴處分已確定或緩起訴處分期滿
        未經撤銷者，非有下列情形之一，不得對於同一案件再
        行起訴：……。』其修正理由一稱：『本法對於檢察官
        之起訴裁量權已有適當之內部及外部監督，對於不起訴
        處分已確定或緩起訴期滿未經撤銷者，自宜賦予實質之
        確定力。』可知檢察官所為之不起訴處分已確定者，具
        有實質之確定力，非但檢察官有其拘束效力（除有該條
        但書情形之一外，不得對於同一案件再行起訴），對於
        第三人亦應受實質確定力之拘束。另行政法與刑法雖畛
        域不同，構成要件各別，司法機關與行政機關可各本於
        權責依法審理認定，兩者並無必然關係，惟基於刑事司
        法機關（如地方法院檢察署）調查證據之程序，其認定
        事實須達到超越合理懷疑之程度，遠較行政機關調查證
        據為周延，則行政機關亦應尊重已生實質確定力之不起
        訴處分所認定之事實。」（請詳鈞院卷第103 頁證物六
        ）益證。
      (2)查本件系爭事項業經臺灣臺北地方法檢察署檢察官偵查
        事證及其不起訴處分書之認定，徵諸前揭最高行政法院
        32年判字第19號判例，行政官署應以之為既判事項而從
        其判決處理此為行政權與司法權分立之國家一般通例，
        且該事實之租稅法上之適用亦經財政部臺北市國稅局核
        認：「四、……該員工如係以公司名義租賃車輛，分期
        給付車商之租金（不含保證金），得依查核準則第74條
        第3 款第2 目之5 規定認屬為交通費，依首揭財政部95
        年函釋規定，應由保險經紀公司檢據核實列報，尚不宜
        約定由保險業務員自行吸收或負擔。」在案，依最高行
        政法院89年判字第699 號裁判要旨：「納稅義務人依所
        得稅法規定辦理結算申報而經該管稅捐稽徵機關調查核
        定之案件，如經法定期間而納稅義務人未申請復查或行
        政爭訟，其查定處分即告確定。嗣稽徵機關如發見原處
        分確有錯誤短徵情事，為維持課稅公平原則，並基於公
        益上之理由，雖非不可自行變更原確定之查定處分，而
        補徵其應徵稅額，然此之所謂發見確有錯誤短徵，應係
        指原處分確定後發見新事實或新課稅資料，足資證明原
        處分確有錯誤短徵情形者而言。如其課稅事實資料未變
        ，僅因嗣後法律見解有異，致課稅之標準有異時，按諸
        中央法規標準法第十八條從新從優原則之法理，即不得
        就業經查定確定之案件，憑藉新見解重為較原處分不利
        於當事人之查定處分。」（請詳鈞院卷第111 頁證物七
        ），其課稅事實資料未變，要難憑藉新見解重為處分。
  (三)有關核定漏報薪資所得655,000元部分：
    1.永達公司對原告等業務同仁之薪酬係採獎金制度，以各項
      績效計算之個人薪酬及組織報酬，而組織報酬係以支應歸
      屬利潤中心之各項必要業務費用，故原告薪資所得為（一
      ）個人薪酬及（二）組織報酬減除支應歸屬利潤中心之各
      項必要費用後餘額，二項之合計數。
      (1)查永達公司對原告等業務同仁之薪酬係採獎金制度（無
        固定之底薪），薪酬計算連結利潤中心制，先就各項績
        效（包括個人業績、組業績、處業績）之達成率，按不
        同成數及公式，計算初年度服務報酬及續年度服務報酬
        等個人薪酬部分，暨舉績報酬、達成報酬、超額報酬、
        推介報酬、組輔導報酬、處輔導報酬等組織報酬部分（
        鈞院卷第113 頁證物八），而組織報酬係用以支應此利
        潤中心之各項必要業務費用，如車位、影印機及公務車
        輛等租金、辦公用之各項文具、電腦耗材、印刷影印及
        書報雜誌等文具用品、郵資及通訊費用等郵電費、運費
        、交通及住宿等差旅交通、訓練費、設備修繕及維護等
        修繕費、廣告費用、餐敘、禮儀及饋贈等交際費、會議
        費、雜項購置、全員團康、聚餐活動等職工福利（鈞院
        卷第129 頁證物九），其結餘屬該利潤中心主管之激勵
        酬勞，是薪資所得包括個人薪酬及組織激勵酬勞。此乃
        以業務人員為主常見之經營模式之一，即係連結績效衡
        量與薪酬制度，為一有效啟發並激勵同仁士氣之法則，
        並合於人性化之管理機制。目前亦無因採利潤中心之經
        營模式，而將認屬營利事業之營運（業）費用應列入為
        員工薪資所得，而悖於租稅中性原則，未符合司法院釋
        字第385 號解釋意旨。謹就上開薪酬制度之說明圖示如
        附圖所示。
      (2)承上，原告系爭年度薪資所得包括（一）個人薪酬：初
        年度服務報酬864,054 元及續年度服務報酬1,539,815
        元暨減除本項服務報酬之佣金支出791,453 元後，共計
        1,612,416 元，及（二）組織激勵酬勞：達成報酬等組
        織報酬共計9,732,597 元，減除支應利潤中心之各項業
        務發展費用8,659,523 元及公務車租金524,000 元後，
        餘額合計549,074 元，故結算後薪資所得為2,161,490
        元（1,612,416 元+ 549,074 元，請詳鈞院卷第163 、
        269 頁證物十及證物十一），此乃原告實際取自永達公
        司之薪資所得，並非先自任職公司取得包含服務報酬應
        負擔之佣金支出及利潤中心公務車租金等營業費用之金
        額12,136,466元（864,054 元+1,539,815元+9,732,597
        元），再由永達公司扣取屬服務報酬應負擔之佣金支出
        及利潤中心營業費用共計9,974,976 元（791,453 元
        +8,659,523元+524,000元）。
    2.稅法上所稱之薪資所得，一般係指因僱傭契約所獲致之報
      酬，由於報酬純粹因為服勞務而獲致，勞務提供者本身不
      負工作成敗責任，因此不須提供勞務以外之成本來完成工
      作，即不應將薪酬計算過程中，屬績效衡量因素且非屬受
      僱人實際領受之營業費用涵蓋於受僱人之所得中，本件系
      爭公務車，乃原告任職公司為協助業務員利於執行業務推
      展，規定處經理級以上人員或業績較優同仁（業務發( 拓
      ) 展費之使用對象相同）得申請保管公務租賃車輛，公務
      車租金由任職公司支付且屬任職公司營業費用，要非屬原
      告薪資所得。
      (1)按「個人之綜合所得總額，以其全年下列各類所得合併
        計算之：……第三類：薪資所得：凡公、教、軍、警、
        公私事業職工薪資及提供勞務者之所得：一、薪資所得
        之計算，以在職務上或工作上取得之各種薪資收入為所
        得額。二、前項薪資包括：薪金、俸給、工資、津貼、
        歲費、獎金、紅利及各種補助費。但為雇主之目的，執
        行職務而支領之差旅費、日支費及加班費不超過規定標
        準者，及依第4 條規定免稅之項目，不在此限。」為行
        為時（下同）所得稅法第14條第1 項第3 類第1 款及第
        2 款所明定。另按民法第482 條「稱僱傭者，謂當事人
        約定，一方於一定或不定之期間內為他人服勞務，他方
        給付報酬之契約。」規定，茲此，前揭所得法稅上所稱
        之薪資所得，應係指因僱傭契約所獲致之報酬，由於該
        報酬純粹係因為服勞務之獲致，勞務提供者本身不負工
        作成敗責任，因此原則上不須提供勞務以外之成本來完
        成工作，所得之金錢應全部列為所得，此參諸鈞院91年
        度訴字第5391號判決「稅法上所稱之『薪資所得』，一
        般均是指因『僱傭契約』所獲致之金錢報償，由於金錢
        純粹是因為勞務之提供而獲致，勞務提供者本身不負工
        作成敗責任，因此原則上不須提供勞務以外之成本來完
        成工作，所得之金錢應全部列為『所得』。而稅法上之
        『執行業務所得』則比較近似於因『承攬』或『委任』
        契約所獲致之報酬，由於此等報酬之取得，以特定工作
        完成為必要，除了勞務的提供外，還有其他成本之支出
        ，所以所得稅法第14條第1 項第2 類明定，在計算執行
        業務所得時，可以扣除『業務所房租或折舊、業務上使
        用器材設備之折舊及修理費，或收取代價提供顧客使用
        之藥品、材料等』成本，同時也可扣除『業務上雇用人
        員之薪資、執行業務之旅費及其他直接必要費用』，而
        以其餘額為所得額。這正是二者之區別。也因為上開之
        差異，執行業務之人因為工作性質之獨立性，幾乎不會
        只有單一之僱主，而領取薪資之人有二個以上之僱主反
        而極為罕見，但這只是一個現象的反應，而不應是分辦
        二者之關鍵性標準。」（請詳鈞院卷第291 頁證物十二
        ）是證。
      (2)次按「保險業務員因為所屬公司招攬保險業務而發生之
        文具用品費、差旅費、郵電費、印刷費及廣告費、交際
        費、訓練費、交通及油料費等，依據現行所得稅法規定
        ，其屬保險公司之營業費用者，可由保險公司依營利事
        業所得稅查核準則有關規定檢據依費用性質核實列報，
        不宜約定由保險業務員自行吸收或負擔，並併同薪資給
        付，成為業務員薪資之一部分，而由保險公司逕以『薪
        資支出』科目列支。」乃財政部95年6 月28日台財稅字
        第09504063430 號函釋（下稱95年函釋，請詳鈞院卷第
        317 頁證物十三）所明定。茲此，凡屬營利事業之營業
        費用者，應依營利事業依營利事業所得稅查核準則有關
        規定列報，換言之，非屬薪資支出列報者，不應歸屬為
        員工薪資所得之一部分，要無疑義，且亦符前揭鈞院見
        解。
      (3)經查本件系爭公務車，乃原告任職之永達公司為協助業
        務員利於執行業務推展，規定處經理級以上人員或業績
        較優同仁（業務發( 拓) 展費之使用對象相同）得申請
        保管公務租賃車輛乙部，應屬原告招攬保險業務之必要
        工具，參酌財政部79年7 月4 日台財稅第790178955 號
        函釋：「至營業人租用汽車載運員工上下班，係屬購買
        供本業或附屬業務使用之勞務，其有關之進項稅額，除
        依上開規定不得扣抵外，應准予扣抵。」規定意旨，足
        資說明營利事業租賃車輛供公務使用而支付之租金係屬
        其必要之成本費用，此由財政部54台財稅發第0190號函
        釋「××公司因未備交通工具，經購買車票交由通勤員
        工搭乘交通工具之用，此種情形係因執行工作必須支付
        按實報銷之費用，免予合併薪資所得扣繳稅款。」規定
        亦是證。另按執行業務所得查核辦法第15條第2 項「執
        行業務者在其住所裝置之電話，或執行業務者之汽車，
        如係執行業務與家庭合用者，其相關費用以二分之一認
        列。」規定亦可資參採。是依前揭財政部95年函釋及
        鈞院見解，該支出係屬永達公司非薪資支出之營業費用
        ，自不應核認為原告之薪資所得。惟被告僅以每月車輛
        租金及保證金係由原告分別自薪資中扣取支付及匯付、
        公務汽車申請暨使用切結書、系爭車輛租金支出與費用
        核銷辦法流程不同及申請車輛等級不同等為由，臆測原
        告承租車輛係私人支出，與公司業務無關，有違改制為
        最高行政法院61年判字第70號判例：「認定事實，須憑
        證據，不得出於臆測，此項證據法則，自為行政訴訟所
        適用。」應予撤銷。
      (4)有關系爭公務租賃車輛租賃期滿之處理方式。依車輛租
        賃契約第三條保證金之約定：「承租人應於簽約時一併
        支付出租人如前所示之保證金，租賃期滿，車輛經出租
        人驗收取回後，保證金應扣除承租人應付而未付之費用
        後無息退還。」茲此，任職公司承租時支付約定之保證
        金，嗣後由出租人退還保證金（鈞院卷第319 頁證物十
        四），將車輛交還租賃公司，並無買回車輛，與一般租
        賃情形無異，有和車股份有限公司（下稱和車公司）等
        函復臺北市調查處之說明（請詳鈞院卷第349 頁證物十
        五）供參。至租賃期滿後出租人如何處理租賃車輛係屬
        另一交易，縱由原保管人或其關係人購回，或係基於對
        車況及性能之瞭解，或其價格低於中古車行情，要難謂
        與一般商業情形有違。
    3.綜合所得稅原則上係採現金收付制，稱為收付實現原則，
      亦即綜合所得稅之核課，應僅對已實現之實際所得課稅，
      對於薪酬計算過程中，屬績效衡量因素且非屬受僱人實際
      領受之營業費用，不應涵蓋於受僱人之所得中。
      (1)按「我國營利事業所得稅，除非公司組織之營利事業外
        ，原則上均應採權責發生制；但綜合所得稅原則上則採
        現金收付制，稱為收付實現原則。亦即綜合所得稅之核
        課，應僅對已實現之實際所得課稅。……。是本件行為
        時之增資緩課股票於轉讓時，原則上應就面額部分作為
        轉讓時所屬年度之所得，申報課稅；但實際轉讓價格低
        於面額時，則以實際轉讓價格申報所得；此乃我國稅制
        對於個人綜合所得稅之課徵，係採收付實現原則之明證
        ，不容稅捐稽徵機關依據不實記載資料或臆測之詞，濫
        行課稅。」為最高行政法院93年判字第966 號裁判要旨
        （請詳鈞院卷第365 頁證物十六），準此，綜合所得稅
        之現金收付原則應僅對已實現之實際所得課稅，縱計算
        所得時係按員工擬制收入減除擬制費用支出方式表達，
        仍應以實際獲取金額認列為員工薪資所得，而非以擬制
        收入為員工薪資所得，參諸財政部對靠行制度之相關函
        釋（67年3 月25日台財稅第31997 號函、71年12月10日
        台財稅第38935 號函、74年6 月21日台財稅第17954 號
        函、76年3 月2 日台財稅第757678 5號函、79年4 月3
        日台財稅第790021143 號函、84年7 月20日台財稅第
        841636379 號函）規定，將靠行車主創造之營業收入擬
        制為車行之收入，又將靠行車主之費用支出擬制為車行
        之費用支出，而以靠行車主實際獲利擬制為車行給付予
        靠行車主之薪資所得，另最高行政法院97年判字第34號
        判決：「另外該合約書還同時約定，費用應交由志明公
        司報銷，而上訴人在原審法院提出之費用單據，被上訴
        人雖謂：『該等費用為志明公司報，上訴人不得主張』
        云云，但依上開函釋所示，若志明公司有申報上開費用
        ，則在計算其支付予上訴人之擬制『薪資所得』時，仍
        應予以扣除。而此等費用申報之有無及金額多寡等事實
        ，原審法院整以上二點，均未加以調查，即謂上訴人不
        得主張此等費用支出，同樣有判決不備理由之違法。」
        （請詳鈞院卷第367頁證物十七）益證。
      (2)經查永達公司為協助同仁執行業務，特訂定車輛使用辦
        法，原告乃依該規定及公務車輛租賃作業流程向公司申
        請保管公務租賃車輛，由永達公司（承租人）、原告（
        保管人）及租賃車商（出租人）共同簽訂公務車輛租賃
        契約，由永達公司按期支付車輛租金，認列營業費用之
        車輛租金（請詳鈞院卷第377 頁證物十八），依前揭綜
        合所得稅現金收付基礎之收付實現原則及財政部95年函
        釋規定，系爭車輛租金不應再歸併核定為原告之薪資所
        得。換言之，原告系爭年度薪資所得包括（一）個人薪
        酬1,612,416 元，及（二）組織激勵酬勞549,074 元，
        故結算後薪資所得為2,161,490 元，此乃原告實際取自
        永達公司之薪資所得，依前揭收付實現原則，對於薪酬
        計算過程中，屬績效衡量因素且非屬受僱人實際領受之
        營業費用，不應涵蓋於受僱人之所得中。
    4.惟被告以每月租金由原告薪資中支付及租約到期由原告直
      接取得承租車輛之所得權等情，認定系爭租賃關係實質為
      原告私人租賃與購買，似嫌速斷，且該等原由臺北市調查
      處函送認定之事項，經臺北地方法院檢察署檢察官偵查後
      ，依前揭財政部95年函釋規定，認定「原移送意旨認被告
      吳文永以永達公司租用租賃車之名，掩飾員工私人購車與
      業務無關，以達幫助員工逃漏個人綜合所得稅及逃漏永達
      公司營業所得稅之目的，顯有誤會。……永達公司業務人
      員傭酬，已包含所有業務拓展費用，全額列入薪資所得而
      非執行業務所得，因招攬保險業務而發生之業務發展費用
      理應列報公司營業費用，永達公司自業務人員薪資中調整
      ，亦即車輛租金由員工傭酬中扣除，由租賃車商提供租金
      發票向永達公司請款，由永達公司統一支付車輛租金。難
      認被告有因此而使員工薪資名目減少而幫助該等員工逃漏
      個人綜合所得稅情事。」（請詳鈞院卷第93頁證物五），
      敬請諒察，並就被告誤解之情，說明如后：
      (1)有關永達公司要求原告（保管人）簽訂「員工還款同意
        書」部分，即被告答辯狀第5 頁第5 行以下所稱「依永
        達公司『公務車輛租賃作業流程』第4 款及第5 款規定
        ：『保證金匯入指定帳戶後，通知租賃車商進行簽約（
        公務車輛申請暨扣薪同意書及公務車輛租賃附屬契約）
        及對保等相關事宜。』及『租賃車商檢附【公務車輛申
        請暨扣薪同意書】及第3 款之【公司帳戶存款報告單】
        向總公司財務部申請保證金之支付。』可見，永達公司
        於扣取車輛租金前，仍須事先取得員工之同意。」。
        經查永達公司訂定公務車使用辦法係為協助業務員利於
        執行業務推展，而規定處經理級以上人員或業績較績優
        同仁（與前揭業務發展費用之使用對象相同）得申請保
        管公務租賃車輛，供其推展業務使用，惟另一方面為避
        免申請使用公務車之業務員認為該公務車屬其應得之當
        然，而怠於執行業務推展，致每月依所推銷之保險契約
        數量計算之業務拓展費有低於原公務車申請時每月應付
        車輛租金，無法發揮永達公司提供公務車使用之效益，
        故永達公司與原告等業務員簽訂該同意書，約定自原告
        每月應領薪資款項中減除，以提醒原告等業務員須達成
        之最低業績標準，此係為兼顧激勵及責任而設計之內控
        制度，否則對於未申請使用公務車之業務員顯失公允，
        而影響永達公司整體業務進行。
      (2)有關系爭車輛租金支出與費用核銷辦法流程不同部分，
        即被告答辯狀第5 頁倒數第11行以下所稱「又『公務車
        輛使用辦法』第7 條：『因使用公務車輛所衍生之油料
        、修繕或保養費用，得由使用人檢具合於營業稅法之單
        據報支【業務發展費用】。』可知，永達公司『業務拓
        （發）展費』係由員工檢具單據向永達公司申請，始由
        該公司發放與員工。倘系爭車輛租金支出確實為永達公
        司之業務拓展費用，何以獨系爭車輛租金支出係採由員
        工之薪資內扣除之方式，再由永達公司按月支付予車商
        核銷，與其他業務拓展費採『由員工檢具單據向永達公
        司申請後，永達公司再發放予員工』之核銷方式迥異」
        經查係因車輛租賃係由永達公司向租賃車商承租，理應
        由永達公司先支付予租賃車商，永達公司再依前揭「員
        工還款同意書」自欲支付予原告之未核銷之業務拓展費
        中扣除，如有不足扣除者，將請原告另行支付，致系爭
        車輛租金支出與費用核銷辦法規定之流程不同。
      (3)有關被告答辯狀第5 頁倒數第3 行以下所稱「又永達公
        司若視系爭車輛之使用為原告提供勞務過程之必要成本
        費用，而非勞務報酬之一部，因不用考量原告之福利期
        待，應不會採取租車等高成本之方式無故增加自己之營
        業成本金額，而當永達公司考量到原告之福利期待並將
        車輛之提供與原告之工作績效連結時，基本上已是從績
        效獎勵觀點提出之勞務報酬，應屬原告之薪資所得。」
        部分。
        經查，按「公務車輛租賃作業流程」之第二項規定：「
        向租賃車商洽詢車款之保證金及月租金。保證金：2 年
        租期- 不得低於車價之30% ；3 年租期- 不得低於車價
        之20% 。月租金：副總：$350,000 元/月；協理：
        $250,000元/ 月；處經理：$150,000元/ 月；3 倍( 含
        ) 以上MDRT人員：$150,000元/ 月；3 倍以下MDRT人員
        ：$80,000 元/ 月。」足知永達公司已於申請制度上控
        管公務車輛之租金成本，並非如被告所稱任意採取高成
        本方式增加營業成本，且其所稱與北區國稅局之推論：
        「惟若依原告所稱，公司於系爭年度將業務拓展費併同
        薪資發放，則本件自員工薪資項目扣除之車輛租金即為
        其所稱之公司業務拓展費（公司可核實認列之營業費用
        ），依一般經驗法則，員工申請公務車輛，應會以最高
        等級之車輛承租，況且該公司公務車輛使用辦法也並無
        限制其員工之資格應申請何等級之車輛，惟查該公司92
        至95年期間，其員工依公務車輛使用辦法申請汽車租賃
        之車輛等級均有所不同，顯與常情不符」相繩，亦證所
        謂高成本之認定並無客觀標準，要難以此核認與經驗法
        則有悖。另查系爭公務車租金支付期間與申請時之工作
        績效期間不同，難謂永達公司有將員工之福利期待與工
        作績效連結之情事。
  (四)末查，按行政罰法有鑒於行政罰與刑罰同屬對不法行為之制
    裁，且因刑罰之制裁功能強於行政罰，刑罰之處罰程序較行
    政罰嚴謹，故行政罰法規定行政罰與刑罰適用一行為不二罰
    原則。惟本件系爭為稅捐，並非罰鍰，要難適用行政罰法相
    關規定，縱有行政罰與刑罰之競合處理，本件經不起訴處分
    ，足證尚無發生逃漏稅捐之結果。
    1.按「一行為同時觸犯刑事法律及違反行政法上義務規定者
      ，依刑事法律處罰之。但其行為應處以其他類行政罰或得
      沒入之物或未經法院宣告沒收者，亦得裁處之。（第1 項
      ）前項行為如經不起訴處分或為無罪、免訴、不受理、不
      付審理之裁判確定者，得依違反行政法上義務規定裁處之
      。（第2 項）」為行政罰法第26條規定。茲此，一行為同
      時觸犯刑事法律及違反行政法上義務規定時，由於刑罰與
      行政罰同屬對不法行為之制裁，而刑罰之懲罰作用較強，
      若該行為已依刑事法律處罰，即足以達到警惕行為人之效
      果，基於憲法保障人民權利之意旨，僅得對行為人為一次
      處罰，自無再對同一行為人裁處罰鍰之必要，故規定應優
      先依刑事法律處罰，以避免與一事不二罰原則相牴觸，允
      先陳明。
    2.次按行政罰乃為維持行政上之秩序，達成國家行政之目的
      ，對違反行政法上義務者，所科之制裁，而稅法為掌握納
      稅義務人，並確實查明課稅事實關係，仍課予稅捐義務人
      一系列的協力義務，包括稅籍登記義務（例如辦理營利事
      業登記義務），帳簿設置登載義務、發票開立取得保存義
      務，稅捐申報義務以及接受調查備詢等義務，在納稅義務
      人違反此類行為義務之情形，稅法多規定應科處罰鍰，由
      於此種處罰，通常並不以發生納稅義務人短漏稅款之結果
      之要件，稱為「行為罰」，另納稅義務人因故意或過失違
      反稅法上誠實申報義務，或違背義務致使稽徵機關不知有
      關課稅的重要事實，致發生短漏稅捐結果，對於此種違反
      稅捐秩序之行為，所科處之罰鍰，稱為「漏稅罰」。
    3.另按「納稅義務人以詐術或其他不正當方法逃漏稅捐者，
      處5 年以下有期徒刑、拘役或科或併科新臺幣六萬元以下
      罰金。」及「教唆或幫助犯第41條或第42條之罪者，處3
      年以上有期徒刑、拘役或科新臺幣六萬元以下罰金。」分
      別為稅捐稽徵法第41條及43條第1 項規定，換言之，構成
      渠等要件須有(1)以詐術或其他不正當方式，及(2)納稅義務
      人有發生逃漏稅捐之結果，始當為之，此有臺灣雲林地方
      法院96年度訴字第460 號刑事判決足參。
    4.承上，本件系爭為本稅，而非罰鍰，應無行政罰法相關規
      定，縱有行政罰與刑罰之競合處理，本件經臺北地方法院
      檢察署檢察官偵察終結所為不起訴之處分，足證尚無發生
      逃漏稅捐之結果。惟被告機關所稱「依行政罰法第26條規
      定，一行為同時觸犯刑事法律及違反行政法上義務規定，
      如經不起訴處分者，得依違反行政法上義務規定裁處之。
      是永達公司負責人吳文永涉嫌違反稅捐稽徵法第41條、第
      43條第1 項及商業會計法第71條第5 款等規定乙案，雖經
      地檢署偵查終結不起訴處分，惟吳文永之行為如同時違反
      所得稅法或其他稅法上義務者，稅捐稽徵機關仍得依稅法
      規定裁處之。況本件原告並非前開不起訴處分之被告，原
      告是否有違反漏稅事實，被告自得依職權調查認定，不當
      然受不起訴處分書之拘束，原告所訴，核無足採。」，應
      有誤解。
三、被告答辯則以：
  (一)訴之聲明：
    1.駁回原告之訴。
    2.訴訟費用由原告負擔。
  (二)按「個人之綜合所得總額，以其全年下列各類所得合併計算
    之：……第三類：薪資所得：凡公、教、軍、警、公私事業
    職工薪資及提供勞務者之所得：一、薪資所得之計算，以在
    職務上或工作上取得之各種薪資收入為所得額。二、前項薪
    資包括：薪金、俸給、工資、津貼、歲費、獎金、紅利及各
    種補助費。但為雇主之目的，執行職務而支領之差旅費、日
    支費及加班費不超過規定標準者，及依第4 條規定免稅之項
    目，不在此限。」為所得稅法第14條第1 項第3 類第1 款及
    第2 款所明定。
  (三)按「涉及租稅事項之法律，其解釋應本於租稅法律主義之精
    神，依各該法律之立法目的，衡酌經濟上之意義及實質課稅
    之公平原則為之。」為司法院釋字第420 號解釋在案。次按
    「租稅法所重視者，應為足以表徵納稅能力之實質的經濟事
    實，而非其外觀之法律行為或形式上之登記事項，對實質上
    相同經濟活動所產生之相同經濟利益，應課以相同之租稅，
    始符合租稅法律主義所要求之公平及實質課稅原則，實質課
    稅原則為租稅法律主義之內涵及當然歸趨。故有關課徵租稅
    構成要件事實之判斷及認定，自亦應以其實質上經濟事實關
    係及所產生之實質經濟利益為準，而非以形式外觀為準，否
    則勢將造成鼓勵投機或規避稅法之適用，無以實現租稅公平
    之基本理念及要求。」為改制前行政法院82年度判字第2410
    號判決可資參考。
  (四)本件原告94年度任職於永達公司，該公司於95年1 月17日與
    和車公司簽訂「公務車輛租賃附屬契約」，約定由和車公司
    出租汽車1 輛予永達公司，每月租金為131,000 元，車輛保
    證金為850,000 元，並由原告擔任車輛保管人，實際使用及
    保管系爭車輛。經市調處及被告查獲前開車輛租金，係由永
    達公司先行墊付予和車公司，並以「營業費用－租金支出」
    科目列帳後，再按月從原告薪資中扣取，並以應發放之薪資
    總額扣除車輛租金後之淨額，列報原告之薪資費用。94年度
    永達公司以租賃車輛之名義，扣取原告薪資列報為租金支出
    計655, 000元，原告亦以扣除車輛租金後之薪資淨額列報其
    薪資所得，被告乃依實質課稅原則，核認系爭車輛租金
    655,000 元實質上係原告之薪資所得，核定原告95年度漏報
    取自永達公司薪資所得為655, 000 元 ，有市調查處96年1
    月31日肆字第09643004620 號函（請參閱原處分卷p81 ）、
    永達公司扣薪表（請參閱原處分卷p121-p126 ）、原告與車
    商簽署「公務車輛租賃附屬契約」（請參閱原處分卷p120）
    等資料附案可稽。
  (五)依永達公司「公務車輛租賃作業流程」（請參閱原處分卷
    p107）第4 款及第5 款規定：「保證金匯入指定帳戶後，通
    知租賃車商進行簽約（公務車輛申請暨扣薪同意書及公務車
    輛租賃附屬契約）及對保等相關事宜。」及「租賃車商檢附
    『公務車輛申請暨扣薪同意書』及第3 款之『公司帳戶存款
    報告單』向總公司財務部申請保證金之支付。」可見，永達
    公司於扣取車輛租金前，仍須事先取得員工之同意。又「公
    務車輛使用辦法」（請參閱原處分卷p108）第7 條：「因使
    用公務車輛所衍生之油料、修繕或保養費用，得由使用人檢
    具合於營業稅法之單據報支『業務發展費用』。」可知，永
    達公司「業務發展費」係由員工檢具單據向永達公司申請，
    始由該公司發放與員工。倘系爭車輛租金支出確實為永達公
    司之業務發展費用，何以獨系爭車輛租金支出係採「由永達
    公司先支付車商，再由員工之酬庸內扣除」之方式核銷，與
    其他業務發展費採「由員工檢具單據向永達公司申請後，永
    達公司再發放予員工」之核銷方式迥異。
  (六)又永達公司若視系爭車輛之使用為原告提供勞務過程中之必
    要成本費用，而非勞務報酬之一部，因不用考量原告之福利
    期待，應不會採取租車等高成本之方式無故增加自己之營業
    成本金額，而當永達公司考量到原告之福利期待並將車輛之
    提供與原告之工作績效連結時，基本上已是從績效激勵觀點
    提出之勞務報酬，應屬原告之薪資所得。
  (七)至原告主張永達公司負責人吳文永，因違反稅捐稽徵法案件
    ，經地檢署檢察官96年度偵字第2347號不起訴處分，被告應
    以不起訴處分書為據乙節，依行政罰法第26條規定，一行為
    同時觸犯刑事法律及違反行政法上義務規定，如經不起訴處
    分者，得依違反行政法上義務規定裁處之。是永達公司負責
    人吳文永涉嫌違反稅捐稽徵法第41條、第43條第1 項及商業
    會計法第71條第5 款等規定乙案，雖經地檢署偵查終結不起
    訴處分，惟吳文永之行為如同時有違反所得稅法或其他稅法
    上義務者，稅捐稽徵機關仍得依稅法規定裁處之。況本件原
    告並非前開不起訴處分書之被告，原告是否有違章漏稅事實
    ，被告自得依職權調查認定，不當然受不起訴處分書之拘束
    ，原告所訴，核無足採。綜上，被告核定原告94年度短報薪
    資所得655,000 元並無不合，原告所訴各節核不足採，請判
    決駁回原告之訴。
  (八)又與本件相同案情業經鈞院以98年度簡字第462 號判決駁回
    原告之訴在案，可資參照。
四、經查：
  (一)按行為時所得稅法第14條第1 項第3 類第1 款及第2 款：「
    個人之綜合所得總額，以其全年下列各類所得合併計算之：
    ……第三類：薪資所得：凡公、教、軍、警、公私事業職工
    薪資及提供勞務者之所得：一、薪資所得之計算，以在職務
    上或工作上取得之各種薪資收入為所得額。二、前項薪資包
    括：薪金、俸給、工資、津貼、歲費、獎金、紅利及各種補
    助費。但為雇主之目的，執行職務而支領之差旅費、日支費
    及加班費不超過規定標準者，及依第4 條規定免稅之項目，
    不在此限。」；第71條第1 項：「納稅義務人應於每年5 月
    1 日起至5 月31日止，填具結算申報書，向該管稽徵機關，
    申報其上一年度內構成綜合所得總額或營利事業收入總額之
    項目及數額，以及有關減免、扣除之事實，並應依其全年應
    納稅額減除暫繳稅額、尚未抵繳之扣繳稅額及可扣抵稅額，
    計算其應納之結算稅額，於申報前自行繳納。」；第110 條
    第1 項：「納稅義務人已依本法規定辦理結算申報，但對依
    本法規定應申報課稅之所得額有漏報或短報情事者，處以所
    漏稅額2 倍以下之罰鍰。」。再按憲法第19條規定：「人民
    有依法律納稅之義務」，係指人民有依法律所定要件負繳納
    稅捐之義務或享減免繳納之優惠而言，此即所謂租稅法律主
    義。次按「涉及租稅事項之法律，其解釋應本於租稅法律主
    義之精神，依各該法律之立法目的，衡酌經濟上之意義及實
    質課稅之公平原則為之。」司法院釋字第420 號解釋闡明有
    案。再者，租稅規避與合法規劃節稅不同，節稅係依據稅捐
    法規所預定之方式，規劃減少稅捐負擔之行為，如申報列舉
    扣除額等以降低綜合所得淨額及應納稅額；反之，租稅規避
    則是利用稅捐法規所未預定之異常的或不相當的法律形式，
    意圖減少稅捐負擔之行為，亦即利用民法上私法自治，特別
    是契約自由原則，如有何不合常規之安排，不當為自己或他
    人規避或減少納稅義務，以減輕稅捐負擔，取得租稅利益，
    但實質上卻違反稅法立法者租稅負擔之意旨，兩者有顯著的
    不同。再按租稅法所重視者，應為足以表徵納稅能力之經濟
    事實，而非其外觀之法律行為，故在解釋適用稅法時，所應
    根據者為經濟事實，不僅止於形式上之公平，應就實質上經
    濟利益之享受者予以課稅，始符實質課稅及公平課稅之原則
    。又有關課徵租稅構成要件事實之判斷及認定，自亦應以其
    實質上經濟事實關係及所產生之實質經濟利益為準，而非以
    形式外觀為準，否則勢將造成鼓勵投機或規避稅法之適用，
    無以實現租稅公平之基本理念及要求。復因課稅對象的經濟
    活動複雜，難以法律加以完整規定，故為實現衡量個人之租
    稅負擔能力而課徵租稅之租稅公平主義，並防止規避租稅而
    確保租稅之徵收，在租稅法之解釋及課稅構成要件之認定上
    ，如發生法律形式、名義或外觀與真實之事實、實態或經濟
    負擔有所不同時，則租稅之課徵基礎，應著重於事實上存在
    之實質，此為租稅法學通稱之實質課稅原則之意涵。
  (二)本件原告94年度任職於永達公司，該公司於94年9 月7 日與
    和車公司簽訂「公務車輛租賃附屬契約」（租賃期間自94年
    9 月22日起至96年9 月22日止），約定由格上公司出租汽車
    1 輛（廠牌型式：BENZ E350 、排氣量：3,600C .C.、牌照
    號碼：1583－BB）予永達公司，每月租金為131,000 元，車
    輛保證金為850,000 元，並由原告擔任車輛保管人，實際使
    用及保管系爭車輛。本件車輛保證金850,000 元，係原告於
    簽訂租約前匯款至永達公司指定之銀行帳戶，再由永達公司
    將該保證金轉撥予和車公司；又前開車輛每月租金131,000
    元，係由永達公司先行墊付予和車公司，並以「營業費用－
    租金支出」科目列帳後，再按月從原告薪資中扣取，並以應
    發放之薪資總額扣除車輛租金後之淨額，列報原告之薪資費
    用。以上事實，稽之永達公司公務車輛租賃作業流程（原處
    分卷第107 頁）第3 款「業務同仁與租賃車商確認價位無誤
    後，自行將保證金款項，匯入公司指定帳戶，並填寫『公司
    戶存款報告單』。…」、第4 款「保證金匯入指定帳戶後，
    通知租賃車商進行簽約（公務車輛申請暨扣薪同意書及公務
    車輛租賃附屬契約）及對保等相關事宜。」、第5 款「租賃
    車商檢附『公務車輛申請暨扣薪同意書』及第3 款之『公司
    帳戶存款報告單』向總公司財務部申請保證金之支付。」之
    明文，及永達公司扣薪表（原處分卷第127 頁以下）、公務
    車輛租賃附屬契約（原處分卷第120 頁）等自明，原告對於
    上開事實之外觀亦未爭執。經查，稽之前揭公務車輛租賃附
    屬契約第1 條約定：「保管人已詳細審閱公務車輛租賃契約
    並遵照政府相關法令、交通法規及公務車輛租賃契約之規定
    ，以善良管理人之注意保管使用公務汽車，於保管使用期間
    若有任何違反上述規定之相關費用，概由保管人全責負擔。
    」（見原處分卷第120 頁），及保證金實際上由原告所支付
    等情，足證有關汽車租賃之承租人主要義務包括租金、保證
    金之支付及汽車之保管責任，均由名義上為保管人之原告負
    擔，而屬於承租人之權利即租賃物之使用，亦同樣由原告行
    使。亦即本件汽車租賃關係實際上由原告立於承租人之地位
    ，僅形式上以永達公司為名義承租人而已。
  (三)再查，永達公司涉嫌以汽車租賃方式協助員工逃漏鉅額所得
    稅及虛報進項稅額案件，係經台北市調查處循線查獲後，分
    別將涉及補稅裁罰之行政事件以96年1 月31日肆字第096430
    04620 號函送被告續行處理；涉及違反稅捐稽徵法之刑事責
    任則以永達公司負責人吳文永為犯罪嫌疑人移由台北地檢署
    偵辦。有關稅務部分之行政事件，再經由被告發交所轄中南
    稽徵所，中南稽徵所除承辦轄區之職權事項外，並通報其他
    各國稅局辦理轄區內永達公司員工逃漏所得稅部分之補稅裁
    罰事件。相關後續事件之處理結果，除吳文永所涉違反稅捐
    稽徵法罪嫌，經台北地檢署於97年10月17日以96年度偵字第
    2347號為不起訴之處分外；其餘稅務事件，分別經被告以永
    達公司自92年7 月至95年12月間無進貨事實虛報進項稅額，
    予以補徵18,384,975元，裁罰55,154,925元；吳文永為該公
    司負責人則因違反92年至95年之扣繳義務，予以裁罰45,576
    ,055元；另通報歸課員工92年至95年度之薪資所得為455,76
    0,525 元（因而產生爭議之訴訟於本院已有百件，本件即屬
    其中1 件）。以上有台北市調查處96年1 月31日肆字第0964
    3004620 號函附於原處分卷第81頁、台北地檢署檢察官96年
    度偵字第2347號不起訴處分書附於原處分卷第144 頁可憑，
    另本院另案以98年度訴字第1567號受理同屬永達公司員工之
    林祺欽以同一模式脫漏95年度綜合所得稅之行政訴訟，向被
    告查詢案件調查情形，經該局以98年11月16日財北國稅法一
    字第0980263407號函復並檢附對永達公司、吳文永所為之復
    查決定書附於該案卷二第223 頁以下可憑，此經調閱該案卷
    宗（含偵查卷）屬實。查，被告前開公函檢附資料附件2.係
    源自台北市調查處所查扣永達公司員工自行出具之業務連繫
    表計24張，內容均為關於員工申請租賃車輛之事項，其用語
    有「購車節稅」、「租購車輛」、並有租金自薪資中扣除、
    提前清償購車餘款、本人還款計畫等文句（此部分關係檢舉
    人資料，該案另予彌封外放）。由此內部業務連繫表之文義
    ，足明員工之真意係自行出資以先租後買之方式購車，並規
    避稅負。末查，被告陸續於97年8 月20日向各出租公司查證
    永達公司以上開方式承租車輛期滿後由員工或關係人（配偶
    、父母、兄弟、姊妹等）買回之情形，結果計有302 名員工
    依公務車輛使用辦法申請汽車租賃368 輛中，扣除未到期車
    輛35輛後，已有270 輛係由員工本人或關係人買回並過戶，
    其比例高達占已到期車輛的81.08%，此有被告以前開公函檢
    附之查詢公文及據以編製之永達公司92至95年間員工租車到
    期移轉統計表附於該案卷二第251 頁以下可憑，此經本院調
    閱該案卷宗甚明。
  (四)綜合上開查證情形，永達公司員工自始有意自行出資租車，
    屆期或未屆期以自己或他人之名義而買回車輛，乃立於權利
    義務之當事人所為之經濟安排，永達公司僅出面充任為承租
    人並辦理名義上應經手之事務，且參與之員工多達302 人，
    顯係一計畫性事務。本件原告亦為永達公司之一員，其於本
    件車輛之租賃關係中，實際承擔承租人之權利義務，卻由不
    使用車輛、不支付租金、保證金之永達公司為承租人，自屬
    不合常規之經濟安排，其中因永達公司藉租賃車輛之名義，
    將扣取薪資改以租金費用列報，以薪資淨額列報員工所得，
    對公司整體費用並不影響，惟其列報薪資之結果使原告逃漏
    相當於租金金額之薪資所得，自屬租稅規避，被告依實質課
    稅原則，以本件實質之經濟關係，核定原告短報94年度薪資
    所得655,000 元，並無違誤。
  (五)原告雖主張有關吳文永違反稅捐稽徵法之刑事責任已經檢察
    官為不起訴處分，理由中稱難以認定吳文永有使員工薪資名
    目減少而幫助該等員工逃漏個人綜合所得稅情事，故被告應
    尊重此偵查結果，不應補稅裁罰云云。惟本院依職權調閱98
    年度訴字第1567號案卷所調得之該偵查卷宗，檢察官不起訴
    處分理由，係以證人永達公司財務部經理李忠約及會計呂貴
    琴之證詞，及帳載情形為據；惟對於諸多檢舉人及不利於吳
    文永之證人於台北市調查處所為證述指車輛租金係自薪資扣
    取之實質關係均未採酌（事涉檢舉人及偵查不公開原則，茲
    不予引用證詞詳細內容），亦未說明其不予採信之理由，對
    於證人李忠約所稱業務發展費之意義為何亦未深究；又依據
    台北市調查處回復該署之97年9 月30日肆字第09743136830
    號函，指租滿買回租賃車輛之員工僅有5 人，比例極低云云
    ，顯與前揭被告查證結果大相逕庭。足信該偵查結果非無新
    事實、新證據，亦非無有重啟偵查之可能。原告主張地檢署
    檢察官刑事偵查程序遠較行政機關調查證據為周延，被告應
    尊重已生實質確定力之不起訴處分所認定之事實，自難成立
    。
  (六)原告又主張財政部95年6 月28日台財稅字第09504063430 號
    函釋「保險業務員因為所屬公司招攬保險業務而發生之文具
    用品費、差旅費、郵電費、印刷費及廣告費、交際費、訓練
    費、交通及油料費等，依據現行所得稅法規定，其屬保險公
    司之營業費用者，可由保險公司依營利事業所得稅查核準則
    有關規定檢據依費用性質核實列報，不宜約定由保險業務員
    自行吸收或負擔，並併同薪資給付，成為業務員薪資之一部
    分，而由保險公司逕以『薪資支出』科目列支。」，及被告
    於前揭吳文永所涉刑案為檢察官偵查時，曾就檢察官之函詢
    ，以96年6 月5 日財北國稅審二字第0960201843號函復，略
    為：「…四、保險經紀公司之員工，如為所屬公司招攬業務
    而以公司名義購置車輛（即車輛所有權登記為公司之財產）
    ，則其分期給付車商之價金，係公司取得該資產代價之部分
    ，自非屬保險經紀公司之營業費用。該公司應以該資產之實
    際成本，按所得稅法及查核準則規定之方法以及耐用年數計
    提折舊。另該員工如係以公司名義租賃車輛，其分期給付車
    商之租金（不含保證金），得依查核準則第74條第3 款第2
    目之5 規定認屬為交通費，依首揭財政部95年函釋規定，應
    由保險經紀公司檢據核實列報，尚不宜約定由保險業務員自
    行吸收或負擔。至員工如以員工自己名義租購車輛，則該扣
    付款應視為員工基於僱傭關係而取得之各種補助費或給與，
    故保險經紀公司應以薪資支出列支，並依法併同員工薪資所
    得依率扣繳稅款。」。而永達公司對原告等員工之薪酬計算
    ，係採獎金制度，以各項績效計算之個人薪酬及組織報酬，
    而組織報酬係以支應歸屬利潤中心之各項必要業務費用，故
    原告薪資所得為（一）個人薪酬及（二）組織報酬減除支應
    歸屬利潤中心之各項必要費用後餘額，二項之合計數。系爭
    車輛租金應屬交通費，為利潤中心之必要費用之一，非屬保
    險業務員之薪資所得，且永達公司係先行扣除後才將淨額支
    付原告，並非先給付原告後，再行扣取。依前揭函釋意旨，
    此部分非屬原告薪資，且如此計算方符綜合所得稅所採之現
    金收付制云云。惟查，有關原告94年度薪資項目，經原告以
    本院卷第163 頁之圖表予以表列，該圖表係表彰原告94年度
    之薪資所得，惟原告就表列之「組織報酬」之金額未提出佐
    證以證明為真，故該表列情形已難為佐證。又查，縱認永達
    公司自始即於業務發展費用報核辦法規定具備資格之員工可
    以核銷其發展費用，惟依該項辦法規定，業務發展費係依其
    「當工作月」管轄人員之各項績效達成率，享有不等之營運
    基金額度，另以組織報酬中提撥一定比例為業務發展費用規
    定可知，該公司處經理級人員之業務發展費用，係以「當月
    」達成率而有不等之額度，即屬變動性質，而系爭汽車租金
    卻是自94年9 月22日起每月定額給付24期，永達公司及原告
    ，何以可知自租約日後，每月可核銷業務發展費用額度，足
    以支付系爭租金？原告復稱該額度僅係一參考標準，仍以實
    際發生數為主云云，則前揭業務發展費用報核辦法之規定有
    何必要？又縱業務發展費應以實際發生金額為準，惟永達公
    司及原告仍無法預測各月份組織報酬所得是否足以支應當月
    之包括車輛租金之業務發展費，乃原告所提出之本院卷第
    163 頁之圖表所列之94年9 、10、11月之組織報酬均不足以
    支應當月之業務發展費用及租金，足證原告上開主張不合常
    理，難以採信。原告提出系爭車輛之租金係屬業務發展費之
    主張，無非呼應前開財政部及被告公函內所指營業員為招攬
    業務而發生之郵電、交通費，應屬保險公司之營業費用之重
    要論述，惟查上開函釋內容之重點在於得列為營業費用之各
    項支出均需與保險公司之營業有關，且應依查核準則第2 節
    有關各項費用之查核之相關規定檢具核實認定，本件原告徒
    引公司內規，套用上開公函，指每月租金131,000 元之定額
    支出為具交通費性質之營業費用，惟始終未具體證明何以該
    筆租金為其業務員招攬業務所必要之交通費？何以一次定期
    租賃特定車輛長達2 年？又何以於租期期間不問汽車折舊，
    租金金額前後一致，完全悖離治理公司應撙節支出以增加利
    潤之方向？更遑論如以永達公司出名為員工租車之租金總額
    而論，每月高達數佰萬元之交通費，何以為營業所必要？是
    以，原告上開主張，顯然背於常情，諉無可採。
五、綜上，原處分於法並無違誤，訴願決定予以維持，核無不合
    。原告訴請撤銷，為無理由，應予駁回。又本件為簡易訴訟
    事件，爰不經言詞辯論，逕為判決，併予敘明。
六、本件事證已明，兩造其餘攻擊防禦方法均於本件判斷不生影
    響，爰不一一贅述，併此敘明。
據上論結，本件原告之訴為無理由，爰依行政訴訟法第98條第1
項前段、第233 條第1 項、第236 條，判決如主文。
中    華    民    國    99    年     3    月    23    日
                        臺北高等行政法院第四庭
                                      法  官  李  玉  卿
上為正本係照原本作成。
本件以訴訟事件所涉及之法律見解具有原則性者為限，始得於本
判決送達後20日內向本院提出上訴狀並表明上訴理由，如已於本
判決宣示後送達前提起上訴者，應於判決送達後20日內補具上訴
理由（均按他造人數附繕本），且經最高行政法院許可後方得上
訴。
中    華    民    國    99    年     3    月    23    日
                                      書記官  陳  又  慈


司法院資訊處製作；財團法人民間司法改革基金會備份。
